【裁判字號】    90,裁,516
【裁判日期】    900718
【裁判案由】    聲請停止執行
【裁判全文】
最  高  行  政  法  院  裁  定                      九十年度裁字第五一六號
    抗告人即被選定人
                乙○○
                甲○○
                丁○○
    兼右三人送達代收人
                丙  ○
右抗告人因與相對人內政部間聲請停止執行事件，抗告人不服中華民國九十年六月二
十八日臺北高等行政法院九十年度停字第三三號裁定，提起抗告。本院裁定如左︰
    主  文
抗告駁回。
抗告訴訟費用由抗告人負擔。
    理  由
本件原法院以：按「於行政訴訟起訴前，如原處分或決定之執行將發生難於回復之損
害，且有急迫情事者，行政法院亦得依受處分人或訴願人之聲請，裁定停止執行。但
於公益有重大影響者，不在此限。」行政訴訟法第一百十六條第三項定有明文。本件
抗告人翁德春、莊銘輝、蘇黃山、許國萬、陳錫慶、陳靖華、林興良、洪欽鎰、鄭芳
添、李絨、郭李美女、丙○、張德星、乙○○、甲○○、丁○○所有坐落台北縣三重
市○○○段菜寮小段二七一之六地號等三十一筆土地，前經臺灣省政府七十七年八月
十日七七府地四字第七五四三八號函及七十八年三月二十四日七八府地四字第七三○
四七六號函核准徵收，臺北縣政府以七十八年四月二十五日七七北府地四字第二五二
五七八號公告徵收為三重市○一－○一－一號四道路用地，抗告人並己領取補償費，
縣府並函告，應於八十二年十一月十八日前自動拆除完竣。嗣即開闢自正義南路至大
同南路間之該道路，惟大同南路至仁化街、中正南路間之該道路則停滯未予開闢；事
後始知係因三重市公所以全線中心樁遺失為由，予復建測繪拆除線，而停滯開闢。三
重市公所之復建拆除線與上開公告土地徵收範圍不符，後抗告人提起訴願，案經臺北
縣政府八十四年九月十一日訴決字第二四○○一九號訴願決定將原處分撤銷，並責令
其另為適法之處理。事隔十一年，抗告人於八十九年一月二十七日、八十九年五月十
一日參加三重市公所舉辦之「三重市『○一－○一－一四號道路』（大同南路至仁化
街）工程用地補辦徵收土地協調會」，三重市公所及地政事務所則改口稱，中心樁並
未遺失及偏移，係現場拆除線與地籍圖不符，原因查係地籍圖老舊且與現場不符。臺
北縣政府地政局竟違反土地徵收前之協議意旨而不准抗告人就道路中心樁或界線分割
疑義提出討論，而應就補償價款雙方是否同意接受來進行協調。詎料抗告人於八十九
年十月間收到臺北縣政府八十九年十月六日八九北府地用字第三六五四五三號函轉上
開道路補辦徵收公告，抗告人遂於八十九年十月十二日以不服臺北縣政府上開函所為
之行政處分向臺北縣政府提起訴願，復經內政部九十年二月六日台（九十）內訴字第
九○○二三八五號函示，不服上開臺北縣政府補徵收公告部分，報請行政院處理，目
前由行政院審議中。抗告人復於九十年六月十三日收到臺北縣政府九十年六月七日九
十北府工新字第二○七九七一號函告略以，臺北縣政府八十九年十月六日八九北府地
用字第三六五四五三號公告徵收乙案（即補徵收案）之三重市○一－○一－一四號道
路打通工程用地內建物，應於九十年七月十五日前自動拆遷完竣，逾期不拆者，視同
廢棄物，由臺北縣政府自九十年七月十六日起派員代拆。本件前後公告徵收之拆除線
確有爭執，如貿然執行，只能事後以金錢賠償，其損害足見已無法回復原狀或難以回
復損害前之原狀。又前開臺北縣政府九十年六月七日九十北府工新字第二○七九七一
號函告，將於九十年七月十六日起派員代拆，對於抗告人而言，確屬急迫。再本件原
徵收案係於七十八年公告，公告後迄今已逾十餘年，仍未開闢使用，顯見本件徵收計
畫於公益並無重大影響。復如准予原處分停止執行，不必將來以公款予以金錢賠償，
是公益與私益兼顧之最佳方案，節省公帑支出，更符合公共利益。為此，爰依行政訴
訟法第一百十六條第三項之規定提出聲請，請就相對人所為核准補辦臺北縣三重市「
○一－○一－一四號道路」工程，補徵收抗告人所有土地之處分，於本案爭訟確定前
，停止執行云云。惟依抗告人所稱，渠等因臺北縣政府執行上開補徵收抗告人所有土
地之行政處分，而由臺北縣政府派員代拆其上建物所受之損害，在一般社會通念上，
並非不能以金錢賠償或回復，即難謂將發生難於回復之損害，核與首揭停止執行規定
之要件不符。是本件抗告人之聲請，不應准許，予以駁回，經核洵無違誤。抗告論旨
略以：查訴願法第九十三條及行政訴訟法第一百十六條所定之將發生難以回復之損害
，應以金錢賠償其損害者，係以不能回復原狀或回復顯有重大困難者為限，是系爭拆
除補徵收土地之地上物，既只能以金錢賠償，其損害已無法回復原狀或難以回復損害
前之原狀。又本件原徵收案係於七十八年公告，公告後迄今已逾十餘年，仍未開闢使
用，顯見本件徵收計畫於公益並無重大影響，如准予暫時停止執行，比立即執行將來
再給予金錢賠償更能節省公帑支出，符合公共利益。又本件相對人八十九年函所為之
行政處分之合法性顯有疑義，與臺灣省政府七十八年前開函所為之行政處分孰是孰非
，仍在爭訟中。為此，狀請裁定於上開補徵收案爭訟確定前，應予停止執行等語。按
行政訴訟法第一百十六條第三項所稱「原處分或決定之執行將發生難於回復之損害」
，係指如因執行將發生不能回復原狀或其他難於補償之損害等情形而言。經查臺北縣
政府為執行上開補徵收土地之處分，事後並無不能回復原狀或不能以金錢賠償之情形
，核與上開法條所定停止執行之要件不符。抗告人主張本件既只能以金錢賠償，其損
害足見已無法回復原狀或難以回復損害前之原狀云云，指摘原裁定不當，求予廢棄，
經核非有理由，應予駁回。
據上論結，本件抗告為無理由，依行政訴訟法第二百七十二條、第一百零四條、民事
訴訟法第四百九十二條第一項、第九十五條、第七十八條，第八十五條第一項前段，
裁定如主文。
中    華    民    國     九十        年      七      月      十八       日
                    最 高 行 政 法 院  第 五 庭
                                審 判 長 法  官      廖  政  雄
                                         法  官      趙  永  康
                                         法  官      林  清  祥
                                         法  官      鍾  耀  光
                                         法  官      姜  仁  脩
右  正  本  證  明  與  原  本  無  異
                                         法院書記官  蘇  金  全
中    華    民    國     九十        年      七      月      十九       日


司法院資訊處製作；財團法人民間司法改革基金會備份。
